臺灣板橋地方法院刑事判決　　　　　　　 95年度矚訴字第8號
公　訴　人　臺灣板橋地方法院檢察署檢察官
被　　　告　甲○○
?????　子○○
上列被告等因違反貪污治罪條例等案件，經檢察官提起公訴（94
年度偵字第14548 號、第20237 號、95年度偵字第9255號），本
院判決如下：
    主  文
甲○○共同不具依據法令從事公務之人員之身分，對於依據法令
從事公務之人員，關於違背職務之行為，期約賄賂，處有期徒刑
貳年；褫奪公權壹年；扣案如附表一編號０１、０２「偽造及變
造之公文書、私文書、特種文書」欄所載之偽造公印文、印文及
署押均沒收。又共同連續偽造公印，處有期徒刑拾月；減為有期
徒刑伍月；扣案之偽造「臺灣板橋地方法院檢察署印」公印文壹
枚、內容空白之臺灣板橋地方法院檢察署相驗屍體證明書拾陸張
（每張含偽造之「臺灣板橋地方法院檢察署印」公印文各壹枚）
及製版底稿壹份均沒收。上開所減之刑與不得減刑之犯罪所宣告
之刑，應執行有期徒刑貳年肆月；褫奪公權壹年；扣案如附表一
編號０１、０２「偽造及變造之公文書、私文書、特種文書」欄
所載之偽造公印文、印文及署押，暨偽造之「臺灣板橋地方法院
檢察署印」公印文壹枚、內容空白之臺灣板橋地方法院檢察署相
驗屍體證明書拾陸張（每張含偽造之「臺灣板橋地方法院檢察署
印」公印文各壹枚）及製版底稿壹份均沒收。
子○○共同連續偽造公印，處有期徒刑壹年肆月；減為有期徒刑
捌月。扣案之偽造「臺灣板橋地方法院檢察署印」公印文壹枚、
內容空白之臺灣板橋地方法院檢察署相驗屍體證明書拾陸張（每
張含偽造之「臺灣板橋地方法院檢察署印」公印文各壹枚）及製
版底稿壹份，暨如附表二編號一至七所示之偽造印章均沒收。
    事  實
一、民國九十一年至九十四年間，甲○○為松泰計程車互助會車
    禍處理員，因業務往來與馨豪汽車有限公司（以下簡稱馨豪
    公司）負責人辰○○（業已審結）熟識，並因處理車禍事宜
    ，認識自九十三年四月間起任職於臺北縣政府警察局新莊分
    局新莊派出所之警員卯○○（業已審結），另結識同行即聖
    鑫公司負責人壬○○（業已審結）、曾加入松泰計程車互助
    會之司機巳○○（業已審結），以及友誼印刷企業社（址設
    臺北市○○○路○段二二五巷三弄十二號）負責人子○○等
    人。辰○○則另因業務關係結識時任太平產物保險股份有限
    公司（以下簡稱太平公司）之保險理賠員申○○（由本院另
    行審結）。
二、辰○○於九十一年底得知甲○○父親王華湘因肺炎併敗血性
    休克死亡，竟向甲○○提及可以此等事由詐領強制汽車責任
    險保險金（以下簡稱太平公司王華湘理賠案，即如附表一編
    號01所示），甲○○同意後，即與辰○○、申○○及太平公
    司保險業務員戊○○（由本院另行審結）基於行使偽造公文
    書、私文書、特種文書及業務登載不實文書及為自己不法所
    有之犯意聯絡，甲○○並基於概括犯意，先由甲○○依申○○之指示，提供其不知情母親丙○○之國民身分證及王華湘
    之真正死亡證明書、戶籍謄本等資料，透過辰○○轉交申○○，申○○另以不詳方式取得不詳之人偽造之汽車險理賠申
    請書、汽車險賠款收據暨同意書、臺北縣警察局中和分局交
    通隊道路交通事故證明書、臺灣板橋地方法院檢察署相驗屍
    體證明書、戶籍謄本及變造之「高祖康」駕駛執照影本等文
    件（詳如附表一編號０１「偽造及變造之公文書、私文書、
    特種文書」欄所示）後，於九十二年三月二十五日交由戊○○辦理，戊○○即故意不為查證，並在其業務上製作之汽車
    險肇責及理賠說明表上記載：「肇責判定：上述時地駕駛不
    慎撞及行人王華湘，送醫不治死亡」等不實內容（詳如附表
    一編號０１「業務上文書所載之不實內容」欄所載），連同
    前述偽造之各項公文書、私文書、特種文書，一併向太平公
    司提出行使，使太平公司各階層審核人員因此陷於錯誤，誤
    認王華湘於九十二年三月十四日因車禍死亡，而同意依強制
    汽車責任保險法之規定，給付保險金一百四十萬元至丙○○
    前述帳戶內，甲○○、辰○○共分得其中十五萬元，其餘款
    項則均歸申○○等人所有，足以生損害於高祖康、丙○○、
    太平公司、臺北縣板橋市第一戶政事務所、臺北縣政府警察
    局中和分局交通隊及臺灣板橋地方法院檢察署對於相驗屍體
    證明書核發之正確性。
三、九十二年初，辰○○拜託甲○○找人印製已蓋妥臺灣板橋地
    方法院檢察署印文之空白臺灣板橋地方法院相驗屍體證明書
    ，甲○○遂商請子○○印製，子○○應允後，其等三人即基
    於偽造公印之概括犯意聯絡，先於九十二年間，由辰○○提
    供真正之臺灣板橋地方法院檢察署相驗屍體證明書一紙，透
    過甲○○交予子○○，子○○隨即依上開格式，在其臺北市
    ○○○路六段二二五巷三弄十二號之印刷廠內，偽刻「臺灣
    板橋地方法院檢察署印」之公印一枚（未扣案），接續再以
    製版印刷方式，印製內容均為空白之臺灣板橋地方法院檢察
    署相驗屍體證明書五十份（每份二張，可供複寫，每張相驗
    屍體證明書上均有偽造之「臺灣板橋地方法院檢察署印」公
    印文一枚），交予甲○○轉交辰○○，子○○因此取得九千
    元之報酬，甲○○另獲得五、六千元之酬勞。嗣九十四年六
    月間，因臺灣板橋地方法院檢察署變更其相驗屍體證明書之
    格式，辰○○、甲○○及子○○遂承前概括犯意，以相同方
    式，由辰○○提供新版之臺灣板橋地方法院檢察署相驗屍體
    證明書一份，透過甲○○交予子○○，再由子○○在上址印
    刷廠內，偽刻「臺灣板橋地方法院檢察署印」之公印一枚，
    據以製版印刷，印製空白之臺灣板橋地方法院檢察署相驗屍
    體證明書五十份（每份二張，可供複寫，每張相驗屍體證明
    書上均有偽造之「臺灣板橋地方法院檢察署印」公印文一枚
    ），惟甲○○不滿意其效果，要求子○○重新印製，其等遂
    再承前概括犯意，於數日後，由子○○重行偽造「臺灣板橋
    地方法院檢察署印」之公印一枚（未扣案），接續據以印製
    空白之臺灣板橋地方法院相驗屍體證明書五十份（每份二張
    ，可供複寫，每張相驗屍體證明書上均有偽造之「臺灣板橋
    地方法院檢察署印」公印文一枚），成品透過甲○○交予辰
    ○○，子○○因此取得一萬二千元之酬勞，甲○○則另由辰
    ○○給付五、六千元之報酬。嗣於九十四年九月二十一日，
    經法務部調查局北部地區機動工作組調查員在子○○位於臺
    北縣汐止市○○○路二七一號四樓住處，扣得子○○第二次
    偽造之「臺灣板橋地方法院檢察署」公印一枚、內容空白之
    臺灣板橋地方法院檢察署相驗屍體證明書十六張及製版底稿
    一份。
四、子○○與大臺北計程車互助會車禍處理員癸○○（由本院另
    行審結）復基於偽造印章之概括犯意，子○○並承前概括犯
    意，自九十二年間某日起至九十四年四、五月間止，由癸○○每次代價二千元至六千元不等之價格，委託子○○在其臺
    北市○○○路○段二二五巷三弄十二號之印刷廠內，連續盜
    刻如附表二各編號所示印章，完成後分次交予癸○○持有，
    足以生損害於公眾及他人。
五、九十三年十二月間，甲○○得知巳○○因長年側股骨頭缺血
    性壞死，需要進行手術更換髖部人工關節，竟向巳○○提議
    以車禍受傷之名義申請保險理賠（以下簡稱泰安公司巳○○
    理賠案，即如附表一編號02所示），經巳○○同意後，甲○○即與壬○○商議，並由壬○○找上泰安產物保險股份有限
    公司（以下簡稱泰安公司）保險理賠員乙○○（業已審結）
    ，其等四人基於行使偽造公文書、私文書、業務上登載不實
    文書及為自己不法所有之犯意聯絡，甲○○並承前概括犯意
    ，先由巳○○依照甲○○之指示，提供其國民身分證、真正
    之財團法人亞東紀念醫院（以下簡稱亞東醫院）診斷證明書
    、醫療費用單據及其所申請開立之臺北國際商業銀行南蘆洲
    分行0000000000000號帳戶之存摺、提款卡等
    文件，交予甲○○，由甲○○冒用不知情之易金輝（業已審
    結）名義，偽造汽車險理賠申請書、領款收據等私文書，佯
    稱巳○○於九十三年十二月一日在臺北縣新莊市○○路遭易
    金輝駕車撞傷致雙腿骨折云云。甲○○另與壬○○基於行賄
    及使公務員登載不實之犯意聯絡，於九十三年十二月間，以
    領得保險金後將致贈紅包一個之賄賂（確切金額不詳，惟在
    五萬元以下），向警員卯○○期約，卯○○因此違背職務，
    接續交付已蓋妥「臺北縣政府警察局新莊分局新莊派出所」
    印文之臺北縣政府警察局道路交通事故證明書共二紙予甲○○，並在其職務上製作之臺北縣政府警察局新莊分局新莊派
    出所工作紀錄簿上，登載：「12/1…並至中正新泰路處理６
    Ｄ－２７１號小客易金輝與巳○○車禍受傷」之不實內容，
    防止保險公司萬一派員前來查詢肇事責任時發現破綻，而以
    此幫助甲○○等人既遂其等詐領保險金之犯行。甲○○取得
    前述空白之交通事故證明書後，又自行偽刻「警員卯○○」
    之印章一枚（未扣案）蓋用其上，並填寫前述時、地發生車
    禍等不實內容而偽造公文書，甲○○另向癸○○借用委託子
    ○○盜刻之「財團法人徐元智先生醫藥基金會附設亞東紀念
    醫院證明書專用章」、「院長朱樹勳」等印章，蓋用在空白
    之亞東紀念醫院診斷證明書上，並偽造「陳文質」之署名一
    枚，再交由壬○○填寫「患者于93-12- 01急診，93-1 2-02
    住院實行左髖股關節置換術，93-12-11出院，左下肢遺存顯
    著運動障害…」等不實內容（各項偽造之公文書、私文書，
    詳如附表一編號02「偽造及變造之公文書、私文書、特種文
    書欄」所示）後，由壬○○交予有犯意聯絡之乙○○辦理。
    乙○○收受前述偽造之文件後，即故意不為查證，並在其業
    務上製作之強制險標竿服務ＰＤＣＡ檢核表上，記載：「…
    受益人聯絡時間：94年4月1日14時25分」、「本車：駕駛不
    慎，肇責比例：100%」等不實內容（詳如附表一編號02 「
    業務上文書所載之不實內容」欄所載），連同前述偽造之各
    項公文書、私文書，一併向泰安公司提出行使，使泰安公司
    各階層審核人員因此陷於錯誤，誤認巳○○確於九十三年十
    二月一日遭庚○○駕車撞傷，而同意依強制汽車責任保險法
    之規定，給付保險金五十三萬七千二百十四元，於九十四年
    五月九日匯入巳○○前述臺北國際商業銀行南蘆洲分行帳戶
    內，旋於同日由巳○○提領出五十三萬七千元供其等朋分，
    其中二十萬元由壬○○於同日晚間或翌日，在聖鑫公司位於
    臺北市○○街十二巷四十五號一樓營運處內交予乙○○，另
    壬○○分得八萬元，巳○○分得十一萬元，其餘則歸甲○○
    所有，足以生損害於東佳交通有限公司、庚○○、泰安公司
    、臺北縣政府警察局新莊分局及亞東紀念醫院對於診斷證明
    書發給之正確性。
六、案經法務部調查局北部地區機動組、臺北縣政府警察局三重
    分局、新莊分局移送及臺灣板橋地方法院檢察署檢察官自動
    簽分偵辦。
    理  由
一、上揭犯罪事實，業據被告甲○○、子○○分別於本院審理時
    均自白不諱，核與證人即共犯辰○○、壬○○、巳○○、癸○○於偵查及本院審理時證述之情節相符（見偵查(四)卷第二
    ０一頁、偵查(六)卷第八十二頁、偵查(十)卷第一二五頁、本院
    審理程序(一)卷第五十五頁至第五十九頁、第六十一頁、第六
    十二頁、第六十九頁、第七十頁、第七十三頁），另據證人
    高祖康、丙○○各自於偵查中證述綦詳（見偵查(五)卷第四十
    頁至第四十二頁，偵查(六)卷第二四八頁至第二四九頁），並
    有臺北縣板橋市戶政事務所九十五年五月五日以北縣板戶字
    第０９５０００４８８４號函檢送之王華湘死亡登記申請書
    、亞東紀念醫院死亡證明書、中國信託商業銀行九十三年一
    月三十日以中信銀（土）字第９３０３６９２０００４號函
    檢送之丙○○開戶申請書及歷史交易查詢報表、泰安公司理
    賠計算書、偽造之領款收據、汽車險理賠申請書、臺北縣政
    府警察局道路交通事故證明書、強制險標竿服務ＰＤＣＡ檢
    核表、亞東紀念醫院診斷證明書、臺北國際商銀客戶歷史資
    料查詢明細表、被告甲○○與壬○○於九十四年五月七日之
    通訊監察譯文一份及臺北縣政府警察局新莊分局新莊派出所
    工作紀錄簿影本一件（見偵查(二)卷第二０九頁至第二一一頁
    、偵查(五)卷第二三０頁、偵查(六)卷第三０三頁至第三０六頁
    、偵查(十二)卷第一０二頁至第一０六頁、偵查卷第一五一頁
    至第一六０頁）在卷可稽，另有太平公司王華湘理賠案所檢
    附之各項文件、法務部調查局北部地區機動工作組調查員於
    九十四年九月二十一日在子○○位於臺北縣汐止市○○○路
    二七一號四樓住處扣得之偽造「臺灣板橋地方法院檢察署」
    公印一枚、內容空白之臺灣板橋地方法院檢察署相驗屍體證
    明書一冊、製版底稿一份等物扣案可佐（臺灣板橋地方法院
    檢察署九十五年保管字第五五三號，影本見偵查卷第八十
    五頁至第九十二頁）。而系爭太平公司王華湘理賠案所檢附
    之臺灣板橋地方法院檢察署相驗屍體證明書、臺北縣政府警
    察局交通隊道路交通事故證明書均係偽造乙節，復經臺灣板
    橋地方法院檢察署查明屬實，且有臺北縣政府警察局中和分
    局公文交辦單暨檢送之勤務表、民眾申請事故證明登記簿、
    交通事故處理管制表等件在卷可憑（見偵查(四)卷第四頁、第
    五頁，偵查(十二)卷第一一九頁至第一四二頁），再觀諸太平公
    司王華湘理賠案所附之王華湘除戶戶籍謄本，其上記載王華
    湘之死亡日期為九十二年三月十四日（見偵查卷第九十頁
    反面），與王華湘真正死亡日期即九十一年五月六日有所出
    入，足認該份除戶戶籍謄本亦係偽造。綜合上開證據，足認
    被告甲○○、子○○之自白確與事實相符。從而本案事證明
    確，被告甲○○、子○○之犯行均堪予認定。
二、法律之適用：
  (一)被告甲○○、子○○行為後，如附表三所示之相關法律均業
    經變更，並均於九十五年七月一日施行，茲經本院綜合全部
    罪刑整體比較結果，裁判時之新法並未較有利於被告甲○○
    、子○○，依刑法第二條第一項前段規定，自應一體適用行
    為時即修正前刑法第二十八條、第五十六條、第五十五條及
    第五十一條第五款之規定論處，合先敘明。
  (二)貪污治罪條例第二條關於犯罪主體之規定，業於被告甲○○
    行為後之九十五年五月三十日，將原先「依據法令從事公務
    之人員，犯本條例之罪者，依本條例處斷；其受公務機關委
    託承辦公務之人，犯本條例之罪者，亦同」之規定，修正為
    「公務員犯本條例之罪者，依本條例處斷」，並於九十五年
    七月一日生效施行，貪污治罪條例之適用範圍既因此有所變
    動，自屬犯罪後法律有變更，而非僅屬文字之修正，自仍應
    比較新舊法之適用（最高法院九十六年度臺上字第五五一一
    號、第五二二四號判決意旨參考）。惟被告甲○○期約賄賂
    之對象卯○○乃警察人員，無論依修正前或修正後之規定，
    其違背職務期約賄賂之行為均有貪污治罪條例之適用，修正
    後之規定並未較有利於被告甲○○，依刑法第二條第一項前
    段之規定，自仍應一體適用修正前貪污治罪條例第二條之規
    定。
  (三)核被告甲○○所為，係犯貪污治罪條例第十一條第三項、第
    一項之對於依據法令從事公務之人員，關於違背職務之行為
    期約賄賂罪，以及刑法第二百十六條、第二百十條、第二百
    十一條、第二百十五條之行使偽造私文書、公文書、業務登
    載不實文書罪，同法第二百十四條之使公務員登載不實罪，
    ，同法第三百三十九條第一項之詐欺取財罪以及同法第二百
    十八條之偽造公印罪。被告甲○○就上開期約賄賂及使公務
    員登載不實之犯行，與被告壬○○有犯意聯絡及行為分擔，
    就所犯行使偽造公文書、私文書、業務登載不實文書罪及詐
    欺取財罪，與被告辰○○、壬○○、乙○○、巳○○等人亦
    有犯意聯絡及行為分擔，另關於偽造公印之犯行，則與被告
    子○○、辰○○等人有犯意聯絡及行為分擔，均為共同正犯
    。被告甲○○與辰○○、壬○○等人共同偽造如附表一編號
    ０１、０２「偽造及變造之公文書、私文書、特種文書」欄
    所示印章、印文及署押，乃分屬偽造私文書、公文書之階段
    行為，其等偽造公文書、私文書後又持以行使，偽造之低度
    行為復為行使之高度行為所吸收，均不另論罪。被告甲○○
    係於附表一編號０１、０２所示之各該理賠案中，同時提出
    如附表一編號０１、０２所示之公文書、私文書、特種文書
    ，向太平公司、泰安公司請領保險金而行使之，乃一行為觸
    犯數罪名之想像競合犯，均應依刑法第五十五條之規定，各
    從一重之行使偽造公文書罪處斷。被告甲○○先後二次行使
    偽造公文書及三次偽造「臺灣板橋地方法院檢察署印」公印
    之犯行，均時間緊接，所犯分屬構成要件相同之罪，顯各基
    於概括犯意為之，均為修正前刑法第五十六條之連續犯，應
    分別論以行使偽造公文書罪及偽造公印罪一罪。被告甲○○
    所犯對於公務員違背職務之行為期約賄賂罪、使公務員登載
    不實罪、行使偽造公文書罪及詐欺取財罪四罪間，有方法結
    果之牽連犯關係，應依修正前刑法第五十五條之規定，從一
    重之對於公務員違背職務之行為期約賄賂罪處斷。檢察官雖
    認被告甲○○詐領保險金之犯行，係觸犯修正前刑法第三百
    四十條之常業詐欺罪，然被告甲○○僅參與附表一所示之二
    件理賠案，尚難認其有何以詐欺為業並恃以維生之意思，檢
    察官認被告甲○○係觸犯刑法第三百四十條之常業詐欺罪，
    且此與所犯之行使偽造公文書罪間應從重論以常業詐欺罪云
    云，容有未洽，應予更正。被告甲○○於偵查及本院審理時
    自白對卯○○期約賄賂之犯行不諱，爰依貪污治罪條例第十
    一條第四項之規定減輕其刑；其與卯○○期約之財物在五萬
    元以下，情節尚屬輕微，再依貪污治罪條例第十二條第二項
    之規定遞減輕其刑。被告甲○○係提供真實之王華湘死亡證
    明書、除戶戶籍謄本等文件予辰○○，以憑辦理太平公司王
    華湘理賠案，被告甲○○並供稱：不知辰○○等人如何取得
    偽造之相驗屍體證明書等情在卷，足認被告甲○○受辰○○
    委託，先後於九十二年間、九十四年間三度委請子○○偽刻
    「臺灣板橋地方法院檢察署印」公印之犯行，與附表一所示
    理賠案所檢附之偽造相驗屍體證明書均無關連，不具備方法
    結果之牽連關係，其所犯對於公務員違背職務之行為期約賄
    賂罪與偽造公印罪間，犯意各別，行為互殊，應分論併罰；
    檢察官認上開二罪亦應依修正前刑法第五十五條之規定論以
    牽連犯云云，亦有未合。併此指明。檢察官雖認被告甲○○
    所為係犯貪污治罪條例第十一條第三項、第一項之對於公務
    員違背職務之行為交付賄賂罪，然上開賄賂尚未實際交付卯
    ○○乙節，業如前述，惟此部分所犯法條之條、項相同，不
    生變更起訴法條問題。檢察官雖未就被告甲○○行使業務登
    載不實文書及使公務員登載不實之犯行提起公訴，然此部分
    與起訴之行使偽造公文書罪及行賄罪間，分別有想像競合犯
    及牽連犯之裁判上一罪關係，為起訴效力所及，本院自均得
    併予審究。
  (四)核被告子○○所為，係犯刑法第二百十七條第一項之偽造印
    章罪、同法第二百十八條第一項之偽造公印罪。被告子○○
    就上開犯行，分別與被告甲○○、辰○○、癸○○等人有犯
    意聯絡及行為分擔，屬共同正犯。其自九十二年間起至九十
    四年四、五月間止，期間多次偽造「臺灣板橋地方法院檢察
    署印」公印及如附表二各編號所示印章，時間緊接，所犯係
    構成要件相同之罪，顯基於概括犯意為之，為修正前刑法第
    五十六條之連續犯，應依法論以情節較重之偽造公印罪一罪
    ，並加重其刑。
  (五)爰審酌被告甲○○熟知強制汽車責任保險之理賠流程，竟因
    一己貪念，捏造不實之車禍死亡事故，損及強制汽車責任保
    險之公益目的，其與被告子○○等人復偽造臺灣板橋地方法
    院檢察署之公印及印文，尤顯膽大妄為，法紀觀念薄弱，損
    害臺灣板橋地方法院檢察署之威信，惟被告甲○○其等亦非
    就附表各編號所示之理賠案均全數參與，檢察官認被告甲○○詐得之保險金高達二千餘萬元云云，尚非有據，且檢察官
    據此對被告甲○○具體求處有期徒刑九年，併科罰金三百萬
    元，實嫌過重，兼以被告甲○○、子○○均坦承犯行之犯後
    態度等一切情狀，分別量處如主文所示之刑，並依貪污治罪
    條例第十七條及刑法第三十七條第二項之規定，對被告甲○○依法宣告褫奪公權。
  (六)又查被告甲○○所犯之偽造公印罪，以及被告子○○所犯之
    偽造公印罪，其等犯罪時間均在九十六年四月二十四日以前
    ，所犯之罪並無中華民國九十六年罪犯減刑條例（以下簡稱
    減刑條例）第三條所列各款不得減刑之情形，爰分別依減刑
    條例第二條第一項第三款之規定，各減其等刑期二分之一，
    並就被告甲○○所減之刑與不得減刑之犯罪所宣告之刑，定
    其應執行刑。至於被告甲○○以對於公務人員關於違背職務
    之行為期約賄賂之方法既遂其詐領保險金目的之犯罪事實部
    分，雖所犯數罪具有裁判上一罪關係，而從一重之對於公務
    人員關於違背職務之行為期約賄賂罪處斷，惟輕罪之詐欺取
    財罪核屬減刑條例第三條第一項第十五款所列罪名，且其宣
    告刑已逾有期徒刑一年六月，依法院辦理九十六年減刑案件
    應行注意事項第十點之規定，此部分乃不得減刑，附此敘明
    。
  (七)扣案如附表一各編號「偽造及變造之公文書、私文書、特種
    文書」欄所載之偽造公印文、印文及署押，以及附表二編號
    一至七所示之印章，均應依刑法第二百十九條之規定宣告沒
    收。另法務部調查局北部地區機動工作組調查員於九十四年
    九月二十一日，在子○○位於臺北縣汐止市○○○路二七一
    號四樓住處，扣得子○○第二次偽造之「臺灣板橋地方法院
    檢察署」公印一枚、內容空白之臺灣板橋地方法院檢察署相
    驗屍體證明書十六張及製版底稿一份等物，核屬被告甲○○
    、子○○與共犯辰○○所共有，供其等犯罪所用之物，爰併
    依刑法第三十八條第一項第二款之規定宣告沒收。至於被告
    子○○偽造之附表二編號八、九所示印章，業遭癸○○埋藏
    丟棄乙節，另據同案被告癸○○於本院審理時供述在卷（見
    本院審理程序(一)卷第八十九頁），既已滅失，爰不併為沒收
    之宣告。
三、不另為無罪之諭知部分：
  (一)公訴意旨另以：被告甲○○與辰○○、申○○、壬○○等人
    基於意圖為自己不法所有、行使偽造、變造公文書、特種文
    書、私文書及掩飾隱匿自己重大犯罪所得財物之犯意聯絡，
    自九十年十二月五日起至九十四年七月十日止，以行使偽造
    公文書、私文書、特種文書之手法，向太平公司、友聯公司
    、泰安公司、富邦產物保險有限公司（以下簡稱富邦公司）
    詐領如附表四各編號所示理賠案之保險金，並以之為常業，
    因認被告甲○○此部分另涉犯刑法第二百十六條、第二百十
    條、第二百十一條、第二百十二條之行使偽造公文書、私文
    書、特種文書罪，刑法第三百四十條之常業詐欺罪，以及洗
    錢防制法第九條之洗錢罪嫌云云。
  (二)訊據被告甲○○堅詞否認有檢察官此部分所指犯行，辯稱：
    伊只認識申○○、辰○○，只有將王華湘之真正死亡證明書
    、除戶戶籍謄本等資料交予申○○向太平公司詐領保險金，
    不知為何另有友聯公司王華湘理賠案，除附表一所示理賠案
    外，伊並未參與其他詐領保險金之犯行等語。
  (三)經查：觀諸詐領附表四各編號所示理賠案保險金之被告辛○○、午○○於本院審理時之證詞，以及同案被告寅○、被害
    人許泓傑、羅素絢、林兆軍、蔡銘吉、陳中良、吳榮源、徐
    育群、劉火木、劉正雄等人分別於調查局及偵查中之供述（
    見偵查(二)卷第八十頁至第八十二頁、第一一八頁至第一二０
    頁、第一六七頁至第一六九頁，偵查(五)卷第一頁至第十六頁
    、第六十六頁至第六十八頁、第七十五頁至第七十七頁），
    從未提及其等認識被告甲○○、或上開理賠案與被告甲○○
    有關之情節。就附表四編號０９之友聯公司王華湘理賠案取
    得及送件過程，另據證人辛○○、午○○證稱：是「劉孟齊
    」將全部文件交予辛○○，再由辛○○交付午○○辦理，至
    於該案所檢附之各項偽造文件如何取得，其等並不知悉等情
    明確（見本院審理程序(一)卷第一二三頁、第一二四頁、第一
    二七頁、第一六三頁），被告辰○○亦供陳：伊只有將被告
    甲○○所交付之王華湘相關資料交給申○○，不知為何會有
    友聯公司王華湘理賠案等語，足徵不能以被告甲○○曾與王
    華湘、申○○等人共謀詐領保險金之客觀事實，即逕認其對
    於友聯公司王華湘理賠案之犯罪事實，亦已知悉而與辛○○
    等人有犯意聯絡及行為分擔。再者，被告甲○○僅參與附表
    一所示之二件保險金詐領案，並無證據足認其係以詐欺為業
    並恃此維生乙節，業經本院審認如前。而依被告甲○○行為
    時洗錢防制法第三條之規定，僅刑法第三百四十條之常業詐
    欺罪，始屬該法第三條所稱之重大犯罪，刑法第三百三十九
    條之詐欺取財罪則不屬之，是以被告甲○○所犯既僅係第三
    百三十九條之普通詐欺罪，即無從以其行為時洗錢防制法第
    九條之洗錢罪相繩。綜上所述，公訴人所舉證據，均不足以
    證明被告甲○○有附表四各編號理賠案所涉及之行使偽造公
    文書、私文書、特種文書、常業詐欺或隱匿自己重大犯罪所
    得財物之洗錢犯行，本院亦查無其他積極證據足認被告甲○○有何公訴人此部分所指之犯罪事實，惟檢察官認此部分與
    前揭論罪科刑之被告甲○○對於公務員違背職務之行為期約
    賄賂罪部分，均有牽連犯之裁判上一罪關係，故不另為無罪
    之諭知。
  (四)公訴意旨又以：就附表四編號０８所示友聯公司胡淑琴理賠
    案，被告卯○○在友聯公司查證過程中，發覺該案有偽造其
    職章之情事，申○○竟即委託己○○、壬○○及甲○○出面
    與卯○○協調，並交付十至二十萬元之賄賂予卯○○，卯○○因此違背職務，不予追究舉發，被告甲○○因此另涉犯貪
    污治罪條例第十一條第三項、第一項之行賄罪嫌。然查：被
    告甲○○於調查局詢問時，固曾供稱：「…我記得在九十一
    或九十二年間，卯○○發覺有人盜刻他的職章及派出所戳章
    ，用於車禍死亡保險理賠案件，並製作不實之交通事故證明
    書，因為我之前曾向卯○○提及要他配合製作不實的交通事
    故證明書，所以卯○○直覺認為是我盜刻他的印章，所以打
    電話來質問我，我就打電話問壬○○有沒有盜刻卯○○的印
    章，壬○○當時表示要問看看，後來壬○○打電話告訴我這
    件事他會解決，要我約卯○○出來談談，並要我先幫他向卯
    ○○說情，要求卯○○不要再追究這件事，所以我就打電話
    找卯○○到我公司見面，並轉達壬○○的要求，卯○○當場
    拒絕，並表示要找當事人見面談，於是我就打電話給壬○○
    ，約他在我公司對面一家賣燒鴨、三寶飯的小吃店見面，壬○○與他公司的股東己○○到了之後，壬○○直接與卯○○
    面對面，壬○○要求卯○○不要再追究這件事，卯○○當時
    表示這件案子他沒辦法處理，一定要往上報，後來因為我要
    回去上班，所以壬○○要我說服卯○○跟他去別的地方繼續
    談，卯○○同意後，壬○○就與卯○○離開了，至於他們怎
    麼談的，我就不清楚了。」、「…當時壬○○、卯○○、我
    及己○○在公司對面的小吃店談妥後，壬○○有拿一個黃色
    牛皮紙信封給我用動作表示要我拿給卯○○，所以我知道是
    要給卯○○的，裡面是錢，但是數目多少我不清楚，我就將
    該裝錢的信封交給卯○○，卯○○也沒有講話就收起來了。
    …」云云（見偵查(四)卷第五十一頁至第五十二頁），然其於
    本院審理時，則改稱：「（胡楨明的案子為何會與卯○○扯
    上關係？）…後來才約第二次見面，約在松泰計程車互助會
    對面的小餐廳見面，當時有我、己○○、壬○○、卯○○，
    卯○○質問到底是誰刻他的印章，己○○或壬○○其中一人
    請卯○○不要追究，因為他們也是受人之託處理這件事，交
    談的細節我不太記得，直到我們要離開餐廳時，己○○或壬○○其中一人拿一個牛皮紙袋給我，我沒有打開看，但我直
    覺那就是錢，我就在走路的過程中，把這個牛皮紙袋交給卯
    ○○，卯○○一開始不接受，後來他和我一起走到互助會辦
    公室時，我又把牛皮紙袋塞給他，當時卯○○就有收下。…
    。」、「（為何在調查局詢問時表示是因為壬○○要和卯○○談，在互助會餐廳那次是壬○○先把牛皮紙袋給你，你把
    錢塞給卯○○，黃沒有講就收下？）調查員說一定是壬○○
    、己○○中的其中一人，我當時想壬○○是同行，跟保險公
    司來往比較頻繁，己○○是修車廠老闆，比較不會處理這種
    事，而且壬○○又陪己○○過來，所以我直覺牛皮紙袋是壬○○拿給我的。我從頭到尾都不能肯定這二人中是誰拿給我
    的。」及「（九十四年十月十一日在偵查中為何也表示是壬○○把牛皮紙袋交給你？）在調查局要我明確指出一個人，
    我為了延續之前筆錄的說法，所以才這樣講，在偵查中這樣
    講，並不是檢察官一定要我講壬○○。」云云（見本院審理
    程序(一)卷第三十六頁、第三十七頁、第四十八頁）。被告甲○○對於卯○○收受該牛皮紙袋之地點，先後有「松泰計程
    車互助會附近之小餐館」及「松泰計程車互助會辦公室內」
    之出入，關於卯○○收受該牛皮紙袋之方式，究係「直接收
    下」或「先予婉拒，第二次才收下」，其供詞前後亦有所未
    合，其復無法確認究係是壬○○或己○○交付該牛皮紙袋予
    伊，則其所言顯有瑕疵，觀諸同案被告己○○、壬○○、卯
    ○○於偵查及本院審理時之供述內容，亦乏積極證據足以參
    核印證被告甲○○於調查局詢問時之自白始為真實可採。況
    被告甲○○復自承：「（你在胡楨明案中，你有無親眼看到
    有誰要拿錢出來行賄卯○○？）我只有看到牛皮紙袋，沒有
    親眼看到錢。」等情不諱（見本院審理程序(一)卷第四十三頁
    ），益徵被告甲○○所稱：當天在場之人都知道是要以金錢
    解決盜刻卯○○印章之事，牛皮紙袋裡就是錢乙節，不無屬
    其個人臆測之可能。綜上所述，本案既欠缺積極證據足以認
    定被告甲○○有何檢察官此部分所指之行賄犯行，本院亦查
    無其他證據足認被告甲○○曾商請卯○○就附表四編號０８
    所示理賠案違背職務不為舉發而交付賄款，惟檢察官認此部
    分與前揭論罪科刑之被告甲○○行賄犯行間，有刑法修正前
    連續犯之裁判上一罪關係，爰不另為無罪之諭知。
  (五)公訴意旨復以：被告子○○先後受被告甲○○、癸○○之委
    託，印製不同版本之空白臺灣板橋地方法院檢察署相驗屍體
    證明書，以及空白之國立臺灣大學附設醫院、財團法人長庚
    紀念醫院、財團法人恩主公醫院、亞東醫院等各家醫院診斷
    證明書，且癸○○將其委託被告子○○偽刻之「亞東醫院證
    明書專用章」、「院長朱樹勳」等印章提供被告甲○○使用
    ，使甲○○得以偽造亞東醫院診斷證明書以詐領附表一編號
    ０２之理賠案保險金等行為，另觸犯刑法第二百十一條偽造
    公文書、同法第二百十條之偽造私文書及同法第三十條、第
    三百三十九條第一項之幫助詐欺取財罪嫌云云。惟觀諸扣案
    子○○所印製之臺灣板橋地方法院檢察署相驗屍體證明書，
    其上僅有偽造之「臺灣板橋地方法院檢察署印」公印文一枚
    ，然並無檢察官、法醫、檢驗員之簽名或用印，內容亦均空
    白，另扣案之前揭醫院診斷證明書，亦無任何內容記載其上
    ，均缺乏一定意思表示之表彰，其等文書形式均即有未備，
    無從論以偽造公文書或偽造私文書罪嫌。又被告子○○將偽
    刻之「亞東醫院證明書專用章」、「院長朱樹勳」等印章交
    付癸○○後，已無從得知癸○○將如何使用，同案被告癸○○亦僅供稱：是被告甲○○一再要求伊出借前述偽造之「亞
    東醫院證明書專用章」、「院長朱樹勳」等印章，伊才同意
    甲○○使用等情，並未提及伊需徵得被告子○○之同意，自
    不能認被告子○○就附表一編號０２所示詐領保險金犯行，
    有何明知並同意提供助力之情事可言。惟檢察官認此部分與
    前揭論罪科刑之偽造公印罪間，分屬高度行為吸收低度行為
    之實質上一罪關係，以及具有方法結果之牽連犯關係，故本
    院亦無庸另為無罪之諭知。
據上論斷，應依刑事訴訟法第二百九十九條第一項前段，貪污治
罪條例第二條（修正前）、第十一條第三項、第一項、第四項、
第十二條、第十七條，刑法第二條第一項前段、第二十八條（修
正前）、第五十六條（修正前）、第二百十六條、第二百十條、
第二百十一條、第二百十二條、第二百十四條、第二百十五條、
第二百十八條第一項、第三百三十九條第一項、第五十五條（修
正前、修正後）、第五十一條第五款（修正前）、第二百十九條
、第三十八條第一項第二款，刑法施行法第一條之一，中華民國
九十六年罪犯減刑條例第二條第一項第三款、第七條、第十一條
，判決如主文。
本案由檢察官丁○○提起公訴，經檢察官林珮菁到庭執行職務。
中　　華　　民　　國　　96　　年　　12　　月　　31　　日
                  刑事第九庭?審判長法?官  樊季康
                                    法?官  張筱琪
                                    法?官  劉元斐
上列正本證明與原本無異。
如不服本判決，應於判決送達後十日內敘明上訴理由，向本院提
出上訴狀 (應附繕本) ，上訴於臺灣高等法院。
                                    書記官  郭玉芬
中　　華　　民　　國　　96　　年　　12　　月　　31　　日
附錄本案論罪科刑所引法條：
刑法第二百十條：
偽造、變造私文書，足以生損害於公眾或他人者，處五年以下有
期徒刑。
刑法第二百十一條：
偽造、變造公文書，足以生損害於公眾或他人者，處一年以上七
年以下有期徒刑。
刑法第二百十二條：
偽造、變造護照、旅券、免許證、特許證及關於品行、能力服務
或其他相類之證書、介紹書，足以生損害於公眾或他人者，處一
年以下有期徒刑、拘役或三百元以下罰金。
刑法第二百十四條：
明知為不實之事項，而使公務員登載於職務上所掌之公文書，足
以生損害於公眾或他人者，處三年以下有期徒刑、拘役或五百元
以下罰金。
刑法第二百十五條：
從事業務之人，明知為不實之事項，而登載於其業務上作成之文
書，足以生損害於公眾或他人者，處三年以下有期徒刑、拘役或
五百元以下罰金。
刑法第二百十六條：
行使第二百十條至第二百十五條之文書者，依偽造、變造文書或
登載不實事項或使登載不實事項之規定處斷。
刑法第二百十八條：
偽造公印或公印文者，處五年以下有期徒刑。
盜用公印或公印文足以生損害於公眾或他人者，亦同。
刑法第三百三十九條：
意圖為自己或第三人不法之所有，以詐術使人將本人或第三人之
物交付者，處五年以下有期徒刑、拘役或科或併科一千元以下罰
金。
以前項方法得財產上不法之利益或使第三人得之者，亦同。
前二項之未遂犯罰之。
貪污治罪條例第十一條：
對於第二條人員，關於違背職務之行為，行求、期約或交付賄賂
或其他不正利益者，處一年以上七年以下有期徒刑，得併科新臺
幣三百萬元以下罰金。
對於外國、大陸地區、香港或澳門之公務員，就跨區貿易、投資
或其他商業活動有關事項，為前項行為者，處五年以下有期徒刑
或科新臺幣一百萬元以下罰金。
不具第二條人員之身分而犯前二項之罪者，亦同。
犯前三項之罪而自首者，免除其刑；在偵查或審判中自白者，減
輕或免除其刑。
在中華民國領域外犯第一項、第二項之罪者，不問犯罪地之法律
有無處罰規定，均依本條例處罰。
附表一
┌─┬────┬───┬────┬────┬───────────┬──────────┬─┐
│編│保險公司│行為人│被保險人│收件日期│偽造及變造之公文書、私│業務上文書所載之不實│附│
│號│及理賠案│      ├────┤        │文書、特種文書（含其上│內容                │  │
│  │號      │      │駕駛人  │        │偽造之署押、印文）    │                    │  │
│  │        │      ├────┤        │                      │                    │  │
│  │        │      │死者或傷│        │                      │                    │  │
│  │        │      │者（真正│        │                      │                    │  │
│  │        │      │死亡日期│        │                      │                    │  │
│  │        │      │、死因或│        │                      │                    │  │
│  │        │      │病因）  │        │                      │                    │  │
│  │        │      ├────┤        │                      │                    │  │
│  │        │      │受益人及│        │                      │                    │註│
│  │        │      │受款帳戶│        │                      │                    │  │
├─┼────┼───┼────┼────┼───────────┼──────────┼─┤
│01│太平公司│申○○│高祖康  │92年3 月│汽車險理賠申請書（含│汽車險肇責及理賠說│起│
│  │0391E005│、何信├────┤25日    │  偽造之「高祖康」印文│  明表：「肇責判定：│訴│
│  │41-01   │民、趙│高祖康  │        │  一枚）              │  上述時、地，因駕駛│書│
│  │        │明賢、├────┤        │汽車險賠款收據暨同意│  不慎撞及行人王華湘│附│
│  │        │甲○○│王華湘（│        │  書（含偽造之「高祖康│  ，送醫不治死亡。」│表│
│  │        │      │91年5 月│        │  」、「丙○○」印文各│  、「…責任部分，因│編│
│  │        │      │6 日，肺│        │  一枚）              │  本車未注意路旁行人│號│
│  │        │      │炎病併敗│        │變造之「高祖康」駕駛│  因而撞及路人致死，│04│
│  │        │      │血性休克│        │  執照影本            │  故本車應負１００％│︵│
│  │        │      │）      │        │臺北縣警察局中和分局│  之過失責任。」    │簡│
│  │        │      ├────┤        │  交通隊道路交通事故證│                    │稱│
│  │        │      │丙○○（│        │  明書（含偽造之「警員│                    │太│
│  │        │      │中國信託│        │  陳碧聯」、「分隊長陳│                    │平│
│  │        │      │商業銀行│        │  文德」公印文各一枚及│                    │公│
│  │        │      │土城分行│        │  偽造之「臺北縣政府警│                    │司│
│  │        │      │00000000│        │  察局中和分局交通分隊│                    │王│
│  │        │      │號帳戶，│        │  」公印文一枚）      │                    │華│
│  │        │      │92年4 月│        │臺灣板橋地方法院檢察│                    │湘│
│  │        │      │25日匯入│        │  署相驗屍體證明書（含│                    │理│
│  │        │      │）      │        │  偽造之「簡美慧」署押│                    │賠│
│  │        │      │        │        │  二枚、偽造之「周石」│                    │案│
│  │        │      │        │        │  署押及印文各一枚、偽│                    │︶│
│  │        │      │        │        │  造之「臺灣板橋地方法│                    │  │
│  │        │      │        │        │  院檢察署印」公印文二│                    │  │
│  │        │      │        │        │  枚）                │                    │  │
│  │        │      │        │        │戶籍謄本（含偽造之「│                    │  │
│  │        │      │        │        │  臺北縣板橋市第一戶政│                    │  │
│  │        │      │        │        │  事務所主任張宏吉」公│                    │  │
│  │        │      │        │        │  印文一枚及偽造之「臺│                    │  │
│  │        │      │        │        │  北縣板橋市第一戶政事│                    │  │
│  │        │      │        │        │  務所謄本專用章」印文│                    │  │
│  │        │      │        │        │  一枚）              │                    │  │
├─┼────┼───┼────┼────┼───────────┼──────────┼─┤
│02│泰安公司│甲○○│東佳交通│94年3 月│汽車險理賠申請書（含│強制險標竿服務ＰＤ│起│
│  │0194G012│、衛冠│有限公司│31日    │  偽造之「東佳交通有限│  ＣＡ檢核表：「…受│訴│
│  │4       │良、徐├────┤        │  公司」、「李英豪」印│  益人聯絡時間：94年│書│
│  │        │聖忠、│庚○○  │        │  文各一枚）          │  4 月1 日14時25分」│犯│
│  │        │乙○○├────┤        │領款收據（含偽造之「│  、「本車：駕駛不慎│罪│
│  │        │、黃土│巳○○（│        │  東佳交通有限公司」、│  ，肇責比例：100%」│事│
│  │        │星    │因長年側│        │  「李英豪」印文各一枚│                    │實│
│  │        │      │股骨頭缺│        │  ）                  │                    │欄│
│  │        │      │血性壞死│        │臺北縣政府警察局道路│                    │四│
│  │        │      │，需更換│        │  交通事故證明書（含偽│                    │部│
│  │        │      │髖部人工│        │  造之「警員卯○○」印│                    │分│
│  │        │      │關節）  │        │  文一枚）            │                    │︵│
│  │        │      ├────┤        │亞東紀念醫院診斷證明│                    │簡│
│  │        │      │巳○○（│        │  書（含偽造之「陳文質│                    │稱│
│  │        │      │94年5 月│        │  」署名一枚、偽造之「│                    │友│
│  │        │      │9 日匯款│        │  朱樹勳印」印文一枚及│                    │聯│
│  │        │      │保險金53│        │  偽造之「財團法人徐元│                    │公│
│  │        │      │7214元至│        │  智先生醫藥基金會附設│                    │司│
│  │        │      │巳○○開│        │  亞東紀念醫院證明書專│                    │衛│
│  │        │      │立之臺北│        │  用章」印文一枚）    │                    │冠│
│  │        │      │國際商業│        │                      │                    │良│
│  │        │      │銀行南蘆│        │                      │                    │理│
│  │        │      │洲分行69│        │                      │                    │賠│
│  │        │      │00000000│        │                      │                    │案│
│  │        │      │400號帳 │        │                      │                    │︶│
│  │        │      │戶內）  │        │                      │                    │  │
└─┴────┴───┴────┴────┴───────────┴──────────┴─┘
附表二
┌──┬───────────────────────────┬──────────────┐
│編號│盜刻之印章                                            │應處理情形                  │
├──┼───────────────────────────┼──────────────┤
│一  │財團法人徐元智亞東紀念醫院診斷證明書專用章            │沒收                        │
├──┼───────────────────────────┼──────────────┤
│二  │國立臺灣大學附設醫院診斷證明書專用章                  │沒收                        │
├──┼───────────────────────────┼──────────────┤
│三  │財團法人恩主公醫院診斷證明書專用關防                  │沒收                        │
├──┼───────────────────────────┼──────────────┤
│四  │朱樹勳印                                              │沒收                        │
├──┼───────────────────────────┼──────────────┤
│五  │財團法人長庚紀念醫院印                                │沒收                        │
├──┼───────────────────────────┼──────────────┤
│六  │陳醫師章                                              │沒收                        │
├──┼───────────────────────────┼──────────────┤
│七  │乙                                                    │沒收                        │
├──┼───────────────────────────┼──────────────┤
│八  │臺北市立聯合醫院和平院區乙種證明書專用章(一)            │業經同案被告癸○○埋藏丟棄，│
│    │                                                      │已經滅失，爰不併予宣告沒收。│
├──┼───────────────────────────┼──────────────┤
│九  │馬偕紀念醫院章                                        │同上                        │
└──┴───────────────────────────┴──────────────┘
附表三
┌──────┬───────────┬───────────┬──────────────┐
│相關修正條文│行為時即修正前之規定  │裁判時即修正後之規定  │本案具體適用後之比較結果    │
├──────┼───────────┼───────────┼──────────────┤
│共同正犯（刑│二人以上共同實施犯罪之│二人以上共同實行犯罪之│被告甲○○、子○○就其等各自│
│法第二十八條│行為者，皆為共犯。    │行為者，皆為正犯。    │所犯之罪，均係以自己共同犯罪│
│）          │                      │                      │之意思，分別與如犯罪事實欄所│
│            │                      │                      │載之同案被告有犯意聯絡及行為│
│            │                      │                      │分擔，無論依修正前或修正後之│
│            │                      │                      │規定，均成立共同正犯，修正後│
│            │                      │                      │之規定並未較有利於被告甲○○│
│            │                      │                      │、子○○。                  │
├──────┼───────────┼───────────┼──────────────┤
│第三十三條第│罰金：一元以上。      │罰金：新臺幣一千元以上│刑法分則各編所定罰金之貨幣單│
│五款        │                      │，以百元計算之。      │位原為銀元，且依修正前刑法第│
├──────┼───────────┼───────────┤三十三條第五款規定，罰金刑為│
│刑法施行法第│無。                  │中華民國九十四年一月七│一銀元以上，而有關罰金倍數之│
│一之一條    │                      │日刑法修正施行後，刑法│調整及銀元與新臺幣之折算標準│
│            │                      │分則編所定罰金之貨幣單│，則定有「罰金罰鍰提高標準條│
│            │                      │位為新臺幣。（第一項）│例」及「現行法規所定貨幣單位│
│            │                      │九十四年一月七日刑法修│折算新臺幣條例」，除罰金以一│
│            │                      │正時，刑法分則編未修正│銀元折算三元新臺幣外，並將七│
│            │                      │之條文定有罰金者，自九│十二年六月二十六日以前修正之│
│            │                      │十四年一月七日刑法修正│刑法部分條文罰金數額提高二至│
│            │                      │施行後，就其定數額提高│十倍，其後修正者則不再提高倍│
│            │                      │為三十倍。但七十二年六│數；九十五年七月一日施行之現│
│            │                      │月二十六日至九十四年一│行刑法第三十三條第五款則將罰│
│            │                      │月七日新增或修正之條文│金刑提高為新臺幣一千元以上，│
│            │                      │，就其所定數額提高為三│並以百元計算，復增訂刑法施行│
│            │                      │倍。（第二項）        │法第一之一條，將刑法分則編各│
│            │                      │                      │罪所定罰金之貨幣單位改為新臺│
│            │                      │                      │幣，並將七十二年六月二十六日│
│            │                      │                      │以前修正之刑法部分條文罰金數│
│            │                      │                      │額提高為三十倍，其後修正者則│
│            │                      │                      │提高為三倍。故比較修正前、後│
│            │                      │                      │刑法第二百十四條、第三百三十│
│            │                      │                      │九條第一項之罰金刑，就罰金刑│
│            │                      │                      │最高數額雖屬一致，但修正前罰│
│            │                      │                      │金刑之最低數額為銀元一元，折│
│            │                      │                      │算成新臺幣三元，修正後罰金之│
│            │                      │                      │最低數額則為新臺幣一千元，自│
│            │                      │                      │均以修正前即行為時法有利於被│
│            │                      │                      │告甲○○、子○○。          │
├──────┼───────────┼───────────┼──────────────┤
│牽連犯（刑法│一行為而觸犯數罪名，或│一行為而觸犯數罪名者，│被告甲○○所犯之對公務員期約│
│第五十五條）│犯一罪而其方法或結果之│從一重處斷。但不得科以│賄賂罪、行使偽造公文書罪及詐│
│            │行為犯他罪名者，從一重│較輕罪名所定最輕本刑以│欺取財罪三罪間，及被告子○○│
│            │處斷。                │下之刑。（已刪除牽連犯│所犯之偽造公印及幫助詐欺罪取│
│            │                      │之規定）              │財罪二罪間，均分別有方法結果│
│            │                      │                      │之牽連關係，依修正前之規定，│
│            │                      │                      │係從一重處斷；修正後刑法第五│
│            │                      │                      │十五條既已刪除牽連犯之規定，│
│            │                      │                      │其等犯行即有數罪併罰之可能，│
│            │                      │                      │修正後之規定並未較有利於被告│
│            │                      │                      │甲○○、子○○。            │
├──────┼───────────┼───────────┼──────────────┤
│連續犯（刑法│連續數行為而犯同一之罪│刪除                  │被告甲○○所為如附表一編號０│
│第五十六條）│名者，以一罪論。但得加│                      │１、０２之詐領保險金犯行，及│
│            │重其刑至二分之一。    │                      │被告子○○多次盜科印章、公印│
│            │                      │                      │之犯行，依修正前刑法第五十六│
│            │                      │                      │條之規定，係均論以一罪，刑法│
│            │                      │                      │修正後既已刪除連續犯之規定，│
│            │                      │                      │則有可能數罪併罰，修正後之規│
│            │                      │                      │定並未較有利於被告甲○○、張│
│            │                      │                      │文俊。                      │
├──────┼───────────┼───────────┼──────────────┤
│定應執行刑（│宣告多數有期徒刑者，於│宣告多數有期徒刑者，於│被告甲○○所犯之行使偽造公文│
│刑法第五十一│各刑中之最長期以上，各│各刑中之最長期以上，各│書罪及偽造公印罪，依修正前之│
│條第五款）  │刑合併之刑期以下，定其│刑合併之刑期以下，定其│規定，定應執行刑之上限為二十│
│            │刑期。但不得逾二十年。│刑期。但不得逾三十年。│年，修正後則提高為三十年，以│
│            │                      │                      │修正前之規定有利於被告甲○○│
│            │                      │                      │。                          │
└──────┴───────────┴───────────┴──────────────┘
附表四
┌─┬───────┬────┬───┬─────┬────────────┬─────┬─┐
│編│保險公司及理賠│出險日期│承辦人│被保險人  │偽造及變造之各項文書    │實際死因  │備│
│號│案號          │        │      ├─────┤                        │          │註│
│  │              │        │      │駕駛人    │                        │          │  │
│  │              │        │      ├─────┤                        │          │  │
│  │              │        │      │死者      │                        │          │  │
│  │              │        │      ├─────┤                        │          │  │
│  │              │        │      │受益人    │                        │          │  │
├─┼───────┼────┼───┼─────┼────────────┼─────┼─┤
│01│太平公司0090E0│90年12月│申○○│富宏交通有│(一)臺灣板橋地方法院檢察署│心肺衰竭（│起│
│  │00901         │5日     │      │限公司    │  相驗屍體證明書        │財團法人長│訴│
│  │              │        │      ├─────┤(二)臺北縣政府警察局土城分│庚紀念醫院│書│
│  │              │        │      │高白偉    │  局廣福派出所交通事故證│死亡證明書│附│
│  │              │        │      ├─────┤  明書                  │）        │表│
│  │              │        │      │張隆盛    │(三)戶籍謄本              │          │編│
│  │              │        │      ├─────┤(四)汽車險理賠申請書、汽車│          │號│
│  │              │        │      │張尤素香  │  險肇責及理賠說明表    │          │01│
├─┼───────┼────┼───┼─────┼────────────┼─────┼─┤
│02│太平公司0090E0│91年6 月│申○○│鉅華交通有│(一)臺灣板橋地方法院檢察署│肝癌末期（│起│
│  │1817          │27日    │      │限公司    │  相驗屍體證明書        │財團法人長│訴│
│  │              │        │      ├─────┤(二)臺北縣政府警察局土城分│庚紀念醫院│書│
│  │              │        │      │周龍曼    │  局廣福派出所交通事故證│林口醫學中│附│
│  │              │        │      ├─────┤  明書                  │心死亡證明│表│
│  │              │        │      │劉華美    │(三)戶籍謄本              │書）      │編│
│  │              │        │      ├─────┤(四)汽車險理賠申請書、汽車│          │號│
│  │              │        │      │劉宗民    │  險肇責及理賠說明表    │          │02│
├─┼───────┼────┼───┼─────┼────────────┼─────┼─┤
│03│太平公司      │91年12月│戊○○│陳亭吟    │(一)臺灣板橋地方法院檢察署│肝癌併多處│起│
│  │0391E00000-00 │11日    │      ├─────┤  相驗屍體證明書        │轉移致心肺│訴│
│  │              │        │      │陳亭吟    │(二)臺北縣政府警察局中和分│衰竭（行政│書│
│  │              │        │      ├─────┤  局交通事故證明書      │院衛生署臺│附│
│  │              │        │      │張木林    │(三)戶籍謄本              │北醫院死亡│表│
│  │              │        │      ├─────┤(四)汽車險理賠申請書等    │證明書）  │編│
│  │              │        │      │張楊蒜    │                        │          │號│
│  │              │        │      │          │                        │          │03│
│  │              │        │      │          │                        │          │  │
├─┼───────┼────┼───┼─────┼────────────┼─────┼─┤
│04│太平公司0392E0│92年6 月│戊○○│劉木火    │(一)臺灣板橋地方法院檢察署│查無此死者│起│
│  │099           │27日    │      ├─────┤  相驗屍體證明書        │          │訴│
│  │              │        │      │劉正雄    │(二)臺北縣政府警察局中和分│          │書│
│  │              │        │      ├─────┤  局交通隊交通事故證明書│          │附│
│  │              │        │      │陳國金    │(三)戶籍謄本              │          │表│
│  │              │        │      ├─────┤(四)汽車險理賠申請書、汽車│          │編│
│  │              │        │      │陳如玉    │  險肇責及理賠說明表    │          │號│
│  │              │        │      │          │(五)聲明書                │          │05│
│  │              │        │      │          │(六)變造之劉正雄駕駛執照、│          │  │
│  │              │        │      │          │  陳如玉身分證影本      │          │  │
├─┼───────┼────┼───┼─────┼────────────┼─────┼─┤
│05│友聯公司120002│91年1 月│午○○│寅○      │(一)臺灣板橋地方法院檢察署│糖尿病足致│起│
│  │ZA0132        │17日    │      ├─────┤  相驗屍體證明書        │敗血症（華│訴│
│  │              │        │      │盛相文    │(二)臺北縣政府警察局土城分│濟醫院死亡│書│
│  │              │        │      ├─────┤  局廣福派出所交通事故證│證明書）  │附│
│  │              │        │      │李吳清香  │  明書                  │          │表│
│  │              │        │      ├─────┤(三)戶籍謄本              │          │編│
│  │              │        │      │李清泉    │(四)處理呈核單等          │          │號│
│  │              │        │      │          │                        │          │06│
├─┼───────┼────┼───┼─────┼────────────┼─────┼─┤
│06│友聯公司12002Z│91年4 月│辛○○│新健誠汽車│(一)臺灣板橋地方法院檢察署│慢性阻塞性│起│
│  │A0298         │22日    │      │商行      │  相驗屍體證明書        │肺病、塵肺│訴│
│  │              │        │      ├─────┤(二)臺北縣政府警察局蘆洲分│症、肺結核│書│
│  │              │        │      │丑○○    │  局三民派出所交通事故證│（馬偕紀念│附│
│  │              │        │      ├─────┤  明書                  │醫院死亡證│表│
│  │              │        │      │潘傳壽    │(三)戶籍謄本              │明書）    │編│
│  │              │        │      ├─────┤(四)處理呈核單等          │          │號│
│  │              │        │      │許里      │                        │          │07│
├─┼───────┼────┼───┼─────┼────────────┼─────┼─┤
│07│友聯公司12002Z│91年6 月│午○○│黃文亮    │(一)臺灣板橋地方法院檢察署│肝癌末期（│起│
│  │A0543         │27日    │      ├─────┤  相驗屍體證明書        │財團法人長│訴│
│  │              │        │      │黃文亮    │(二)臺北縣政府警察局土城分│庚紀念醫院│書│
│  │              │        │      ├─────┤  局廣福派出所交通事故證│林口醫學中│附│
│  │              │        │      │劉華美    │  明書                  │心死亡證明│表│
│  │              │        │      ├─────┤(三)戶籍謄本              │書）      │編│
│  │              │        │      │劉宗民    │(四)處理呈核單、查案紀錄單│          │號│
│  │              │        │      │          │  等                    │          │08│
├─┼───────┼────┼───┼─────┼────────────┼─────┼─┤
│08│友聯公司12002Z│91年9 月│午○○│集美交通有│(一)臺灣板橋地方法院檢察署│肝硬化合併│起│
│  │A1022         │17日    │      │限公司    │  相驗屍體證明書        │食道靜脈破│訴│
│  │              │        │      ├─────┤(二)臺北縣政府警察局新莊分│裂（財團法│書│
│  │              │        │      │胡楨明    │  局福營派出所交通事故證│人為恭紀念│附│
│  │              │        │      ├─────┤  明書                  │醫院死亡證│表│
│  │              │        │      │胡淑琴    │(三)戶籍謄本              │明書）    │編│
│  │              │        │      ├─────┤(四)處理呈核單等          │          │號│
│  │              │        │      │胡冬惠    │                        │          │09│
├─┼───────┼────┼───┼─────┼────────────┼─────┼─┤
│09│友聯公司12003Z│92年3 月│午○○│賴燃燈    │(一)臺灣板橋地方法院檢察署│肺炎併敗血│起│
│  │A000551       │12日    │      ├─────┤  相驗屍體證明書        │性休克（亞│訴│
│  │              │        │      │賴燃燈    │(二)臺北縣政府警察局海山分│東紀念醫院│書│
│  │              │        │      ├─────┤  局江翠派出所交通事故證│診斷證明書│附│
│  │              │        │      │王華湘    │  明書                  │）        │表│
│  │              │        │      ├─────┤(三)戶籍謄本              │          │編│
│  │              │        │      │丙○○    │(四)處理呈核單、查案紀錄單│          │號│
│  │              │        │      │          │  等                    │          │10│
├─┼───────┼────┼───┼─────┼────────────┼─────┼─┤
│10│泰安公司0192G0│92年6 月│林忠毅│林土城    │(一)臺灣板橋地方法院檢察署│突發性心臟│起│
│  │247           │14日    │      ├─────┤  相驗屍體證明書        │病（臺灣板│訴│
│  │              │        │      │劉山正    │(二)臺北縣政府警察局新莊分│橋地方法院│書│
│  │              │        │      ├─────┤  局丹鳳派出所交通事故證│檢察署相驗│附│
│  │              │        │      │陳金泉    │  明書                  │屍體證明書│表│
│  │              │        │      ├─────┤(三)戶籍謄本              │）        │編│
│  │              │        │      │羅素絢    │(四)汽車險理賠申請書、領款│          │號│
│  │              │        │      │          │  收據、切結書、同意調閱│          │11│
│  │              │        │      │          │  病歷書、電匯同意書、賠│          │  │
│  │              │        │      │          │  款同意書、文件簽收單等│          │  │
│  │              │        │      │          │(五)變造之劉山正駕駛執照  │          │  │
├─┼───────┼────┼───┼─────┼────────────┼─────┼─┤
│11│泰安公司1192G0│92年8 月│賴志成│許泓傑    │(一)臺灣板橋地方法院檢察署│查無此死者│起│
│  │132           │6 日    │（起訴├─────┤  相驗屍體證明書        │          │訴│
│  │              │        │書誤載│許泓傑    │(二)臺北縣政府警察局新莊分│          │書│
│  │              │        │為謝志├─────┤  局丹鳳派出所交通事故證│          │附│
│  │              │        │成）  │王民祥    │  明書                  │          │表│
│  │              │        │      ├─────┤(三)戶籍謄本              │          │編│
│  │              │        │      │羅素素    │(四)汽車險理賠申請書、領款│          │號│
│  │              │        │      │          │  收據、切結書、同意調閱│          │12│
│  │              │        │      │          │  病歷書、電匯同意書、賠│          │  │
│  │              │        │      │          │  款同意書、文件簽收單等│          │  │
│  │              │        │      │          │(五)變造之許泓傑駕駛執照、│          │  │
│  │              │        │      │          │  羅素素之國民身分證    │          │  │
├─┼───────┼────┼───┼─────┼────────────┼─────┼─┤
│12│泰安公司7392G0│92年10月│賴志成│佳緯交通有│(一)臺灣板橋地方法院檢察署│子宮頸癌合│起│
│  │027           │3日     │      │限公司    │  相驗屍體證明書        │併移轉（三│訴│
│  │              │        │      ├─────┤(二)臺北縣政府警察局三重分│軍總醫院附│書│
│  │              │        │      │蔡銘吉    │  局交通隊交通事故證明書│設民眾診療│附│
│  │              │        │      ├─────┤(三)戶籍謄本              │服務處）  │表│
│  │              │        │      │謝張步妃  │(四)汽車險理賠申請書、領款│          │編│
│  │              │        │      ├─────┤  收據、文件簽收單等    │          │號│
│  │              │        │      │未○○    │(五)變造之蔡銘吉駕駛執照  │          │13│
├─┼───────┼────┼───┼─────┼────────────┼─────┼─┤
│13│泰安公司0093G0│93年4 月│徐育群│張盛義    │(一)臺灣板橋地方法院檢察署│肝癌末期（│起│
│  │138           │15日    │      ├─────┤  相驗屍體證明書        │財團法人長│訴│
│  │              │        │      │楊欽忠    │(二)臺北縣政府警察局三重分│庚紀念醫院│書│
│  │              │        │      ├─────┤  局交通隊交通事故證明書│林口醫學中│附│
│  │              │        │      │劉華美    │(三)戶籍謄本              │心死亡證明│表│
│  │              │        │      ├─────┤(四)受益人電匯同意書、受益│書）      │編│
│  │              │        │      │蕭義平    │  人領款收據、被保險人領│          │號│
│  │              │        │      │          │  款收據、汽車理賠申請書│          │14│
│  │              │        │      │          │  、文件簽收單等        │          │  │
│  │              │        │      │          │(五)變造之楊欽忠駕駛執照、│          │  │
│  │              │        │      │          │  蕭義平國民身分證      │          │  │
├─┼───────┼────┼───┼─────┼────────────┼─────┼─┤
│14│富邦公司051004│93年4 月│胡馭倫│李明政    │(一)臺灣板橋地方法院檢察署│肝癌末期（│起│
│  │A08608        │15日    │      ├─────┤  相驗屍體證明書        │財團法人長│訴│
│  │              │        │      │謝得正    │(二)臺北縣政府警察局三重分│庚紀念醫院│書│
│  │              │        │      ├─────┤  局交通隊交通事故證明書│林口醫學中│附│
│  │              │        │      │劉華美    │(三)戶籍謄本              │心死亡證明│表│
│  │              │        │      ├─────┤(四)受益人直接請求給付申請│書）      │編│
│  │              │        │      │蕭義平    │  書、理賠申請書、電匯同│          │號│
│  │              │        │      │          │  意書、被保險人理賠申請│          │15│
│  │              │        │      │          │  書等                  │          │  │
│  │              │        │      │          │(五)變造之謝得正駕駛執照、│          │  │
│  │              │        │      │          │  蕭義平國民身分證      │          │  │
├─┼───────┼────┼───┼─────┼────────────┼─────┼─┤
│15│中國產物保險股│94年7 月│何宜亮│京星租賃商│(一)臺灣板橋地方法院檢察署│甲狀腺癌併│起│
│  │份有限公司134 │10日    │      │行        │  相驗屍體證明書        │多處移轉致│訴│
│  │C10           │        │      ├─────┤(二)臺北縣政府警察局三重分│肺炎致敗血│書│
│  │              │        │      │蘇文弘    │  局交通隊交通事故證明書│性死亡（臺│附│
│  │              │        │      ├─────┤(三)戶籍謄本              │北市立中興│表│
│  │              │        │      │陳李寶月  │(四)受益人直接請求給付申請│醫院死亡證│編│
│  │              │        │      ├─────┤  書、理賠申請書、電匯同│明書）    │號│
│  │              │        │      │陳中良    │  意書、被保險人理賠申請│          │16│
│  │              │        │      │          │  書等                  │          │  │
│  │              │        │      │          │(五)變造之蘇文弘駕駛執照  │          │  │
└─┴───────┴────┴───┴─────┴────────────┴─────┴─┘
